【裁判字號】    96,易,2692
【裁判日期】    970229
【裁判案由】    傷害等
【裁判全文】
臺灣臺北地方法院刑事判決              96年度易字第2692號
公  訴  人  臺灣臺北地方法院檢察署檢察官
被      告  丙○○
選任辯護人  謝崇浯律師
上列被告因傷害等案件，經檢察官聲請簡易判決處刑（96年度偵
字第17328 號），惟本院認為不宜以簡易判決處刑（96年度簡字
第3218號），改依通常訴訟程序審理，並判決如下：
    主  文
丙○○傷害人之身體，處拘役伍拾日，如易科罰金，以新臺幣壹
仟元折算壹日；又以加害身體之事，恐嚇他人致生危害於安全，
處拘役參拾日，如易科罰金，以新臺幣壹仟元折算壹日。應執行
拘役柒拾日，如易科罰金，以新臺幣壹仟元折算壹日。
被訴誹謗罪部分無罪。
    事  實
一、丙○○與甲○○原為男女朋友，甲○○並曾與丙○○同住於
    臺北市○○路○ 段91巷37弄9 號3 樓之租屋處，後因感情不
    睦及金錢糾紛而分手。於民國96年6 月10日凌晨2 時10分許
    ，兩人在位於臺北市○○區○○路88號地下1 樓之「ROOM18
    PUB 」相遇，丙○○認甲○○分手後仍時有糾纏，不堪其擾
    ，於甲○○經過丙○○面前時，竟基於傷害人身體之犯意，
    出手拉扯甲○○之頭髮，並以腳踹甲○○之腹部，致甲○○
    摔倒在地，經丙○○身旁之友人制止後，甲○○之友人戊○○遂扶其上樓至1 樓門口外休息，甲○○並立即報警處理。
    約1 、2 分鐘後，丙○○亦跟隨上樓，並基於恐嚇之犯意，
    向甲○○大聲咆哮並揚言「妳欠我7 萬2 千元沒還，就算我
    現在打妳，妳也不敢對我怎樣」等語，以加害身體之事恐嚇
    甲○○之後，進而徒手再以拳頭毆打甲○○之臉頰，造成其
    受有左側頭痛、左側口腔黏膜血腫、雙膝挫傷之傷害。嗣因
    戊○○警告丙○○已經報警處理，丙○○始作罷離去，惟於
    離去之際，另基於恐嚇之犯意，對甲○○恫嚇稱「以後見到
    你，見一次打一次」，而以加害身體之事，恐嚇甲○○使其
    心生畏懼，致生危害於安全。
二、案經甲○○訴由臺北市政府警察局信義分局報請臺灣臺北地
    方法院檢察署檢察官偵查後聲請簡易判決處刑，嗣經本院改
    依通常訴訟程序審理。
    理  由
壹、有罪部分：
一、按被告以外之人於審判外之言詞或書面陳述，除法律有規定
    者外，不得作為證據；又被告以外之人於審判外之陳述，雖
    不符合同法第159 條之1 至第159 條之4 之規定，而經當事
    人於審判程序同意作為證據，法院審酌該言詞陳述或書面陳
    述作成時之情況，認為適當者，亦得為證據；當事人、代理
    人或辯護人於法院調查證據時，知有第159 條第1 項不得為
    證據之情形，而未於言詞辯論終結前聲明異議者，視為有前
    項之同意，刑事訴訟法第159 條第1 項及第159 條之5 分別
    定有明文。本判決所引用之下列非供述證據，被告及辯護人
    於審理中並不爭執其證據能力，且言詞辯論終結前亦未聲明
    異議，本院審酌該證據作成之情況，認以之為證據並無不當
    ，依前揭說明，自得作為證據，合先敘明。
二、訊據被告丙○○固坦承有於前揭時地出手與告訴人甲○○相
    互拉扯頭髮，並以腳踢告訴人之腹部，及出拳毆打告訴人之
    臉頰等情，與向告訴人陳述前揭「妳欠我7 萬2 千元沒還，
    就算我現在打妳，妳也不敢對我怎樣」、「以後見到你，見
    一次打一次」等語，惟矢口否認有何傷害及恐嚇危害安全犯
    行，辯稱：伊與告訴人並未曾有男女朋友關係，當時因告訴
    人貼近伊後突然先動手抓伊頭髮，伊才同樣出手抓告訴人頭
    髮反制，且因告訴人往伊身上衝，伊出於防衛之意思，才以
    腳踢開告訴人；又因告訴人一直不斷的騷擾伊，伊不堪告訴
    人之長期騷擾，一時氣憤下才說出那些話，目的只是希望告
    訴人不要再繼續騷擾伊，主觀上並無恐嚇告訴人之意圖，且
    告訴人亦未因此感到畏懼云云。
三、經查：
（一）告訴人於前揭時間與被告在「ROOM18 PUB」內相遇，被告
      乃出手拉扯甲○○之頭髮，並以腳踹甲○○之腹部，致甲○○跌倒在地，告訴人經其友人戊○○扶上樓至1 樓門口
      後，被告跟隨上樓並向告訴人大聲咆哮稱「妳欠我7 萬2
      千元沒還，就算我現在打妳，妳也不敢對我怎樣」等語之
      後，進而徒手以拳頭毆打告訴人之臉頰，造成告訴人受有
      左側頭痛、左側口腔黏膜血腫、雙膝挫傷之傷害，而於被
      告離去之際，並向告訴人表示「以後見到你，見一次打一
      次」等情，業經告訴人甲○○及證人戊○○分別於本院審
      理中結證甚詳（見本院96年12月21日審判筆錄第3 、12、
      13頁），並有臺北醫學大學附設醫院診斷證明書1 紙在卷
      可稽（見偵查卷第11頁），且為被告所供承在卷，此部分
      之事實，堪予認定。
（二）被告雖辯稱：當時因告訴人突然先動手抓伊頭髮，伊係出
      於防衛之意思，才出手抓告訴人頭髮反制，且因告訴人往
      伊身上衝，始以腳踢開告訴人，被告所為並無傷害之犯意
      云云。惟查，當時係被告突然先動手抓住告訴人之頭髮，
      告訴人始回抓回去，此據目擊證人戊○○到庭證述：當時
      確實是被告先拉告訴人之頭髮，告訴人才回拉被告的頭髮
      ，僵持了1 、2 秒後，被告就將告訴人踹倒在地上等語明
      確（見本院96年12月21日審判筆錄第13、15頁），核與告
      訴人於本院所證述之情節相符，並無被告所謂因告訴人先
      動手抓伊頭髮，伊才出手抓告訴人頭髮，且告訴人往伊身
      上衝，伊才以腳踢開告訴人之情形。又按刑法規定正當防
      衛之要件，必對於現在之不正侵害，始能成立，若侵害已
      過去，或預料有侵害而侵害尚屬未來，則其加害行為，自
      無正當防衛之可言；且侵害已過去後之報復行為，與無從
      分別何方為不法侵害之互毆行為，均不得主張防衛權（最
      高法院19年上字第1174號、30年上字第號1040號判例參照
      ）。縱使依被告所述，告訴人有動手抓伊頭髮之行為，然
      此際被告大可用力撥開告訴人之手，避免自己受傷，其捨
      此不為，竟出手與告訴人相互拉扯頭髮，足見被告主觀上
      顯非基於防衛之意思，而係出於互相傷害之犯意；且於告
      訴人往被告方向衝而尚未發生任何侵害之時，被告即先以
      腳將告訴人踹倒在地，則被告以腳踹倒告訴人之加害行為
      ，亦無正當防衛可言。參以告訴人離開地下室至1 樓門口
      休息後，被告立即跟隨上樓，並徒手以拳頭毆打告訴人之
      臉頰之舉動，足認被告前揭並無傷害犯意而係出於正當防
      衛之辯解，洵無足取。
（三）按刑法之恐嚇罪，所稱以加害生命、身體、自由、名譽、
      財產之事，恐嚇他人者，係指以使人生畏怖心為目的，而
      通知將加惡害之旨於被害人而言（最高法院52年台上字第
      751 號判例參照）。又恐嚇罪之成立並不以行為人真有加
      害之意為必要，而被害人是否心生畏懼，亦應本於社會客
      觀經驗法則以為判斷基準。本件被告對告訴人告以「妳欠
      我7 萬2 千元沒還，就算我現在打妳，妳也不敢對我怎樣
      」等語後，進而徒手以拳頭毆打告訴人之臉頰，被告於離
      去之際，又向告訴人表示「以後見到你，見一次打一次」
      等情，業經告訴人及證人戊○○分別於本院審理中證述明
      確，且為被告所供認屬實。被告對告訴人告以「妳欠我7
      萬2 千元沒還，就算我現在打妳，妳也不敢對我怎樣」等
      語，其內容應有隱諭其將可任意傷害告訴人，而告訴人不
      敢反擊抵抗之意，已足使告訴人因此心生畏佈；且被告既
      以前揭言語恐嚇告訴人之後，進而有出手毆打告訴人之事
      實，則其於離去之際，再向告訴人表示「以後見到你，見
      一次打一次」，衡之社會一般常情，自難認被告並非出於
      恐嚇之犯意為之。又依被告所述，其係以加害身體安全之
      事通知告訴人，客觀上已足使一般人聞之而感到畏懼，況
      告訴人亦因此而感到害怕、恐懼等情，業據其陳述明確（
      見本院96年12月21日審判筆錄第17頁），故被告所辯其並
      無恐嚇告訴人之意圖，且告訴人亦未因此感到畏懼云云，
      與事實不符，實難採信。
（四）綜上所述，被告前揭所辯無非事後卸責之詞，不足採信，
      本件事證明確，被告傷害及恐嚇之犯行，均堪認定，應依
      法論科。
四、論罪科刑之法律適用：
（一）核被告傷害告訴人之所為，係犯刑法第277 條第1 項之普
      通傷害罪；又其於離去之際對告訴人告以「以後見到你，
      見一次打一次」之所為，則係犯同法第305 條之恐嚇危害
      安全罪。被告先後多次傷害告訴人之犯行，其先後各舉動
      係於密切接近之時、地實施，且係侵害同一之法益，各行
      為之獨立性極為薄弱，依一般社會健全觀念，在時間差距
      上，難以強行分開，在刑法評價上，亦宜視為數個舉動之
      接續施行，以包括之一行為予以評價較為合理，應為接續
      犯而屬單純一罪。又被告於傷害告訴人之前，以前揭「妳
      欠我7 萬2 千元沒還，就算我現在打妳，妳也不敢對我怎
      樣」加害身體之言詞恐嚇告訴人，致生危害於安全，此恐
      嚇危害安全之危險行為，已為其後進而傷害之實害行為所
      吸收，不另論罪。再被告對告訴人所為傷害、恐嚇犯行，
      犯意各別，行為互殊，應予分論併罰。
（二）爰審酌被告前無犯罪前科，有臺灣高等法院被告前案紀錄
      表在卷可按，其素行尚可，因與告訴人之感情糾葛，因故
      出手傷害告訴人，致告訴人受有前揭傷害，並恐嚇告訴人
      之安全，其所為自屬可議，暨其犯後未能坦承犯行之態度
      ，迄今仍未與告訴人達成和解，又參酌告訴人所受傷勢並
      非嚴重，及被告與告訴人之關係、犯罪手段、目的、教育
      程度、所生危害等一切情狀，各量處如主文所示之刑，並
      均諭知易科罰金之折算標準，及定其應執行之刑。
貳、無罪部分：
一、公訴意旨另以：被告於傷害告訴人之後，於前揭時間，在「
    ROOM18 PUB」樓上1 樓之不特定公眾得以見聞之場所，基於
    誹謗之犯意，向告訴人揚言「妳欠我7 萬2 千元沒還，就算
    我現在打妳，妳也不敢對我怎樣」等語，致毀損告訴人之名
    譽。因認被告另涉有刑法第310 條第1 項之誹謗罪嫌云云。
二、按犯罪事實，應依證據認定之，無證據不得認定犯罪事實；
    又不能證明被告犯罪者，應諭知無罪之判決，刑事訴訟法第
    154 條第2 項、第301 條第1 項分別定有明文。又按刑法第
    310 條第1 項之誹謗罪，係以意圖散布於眾，而指摘或傳述
    足以毀損他人名譽之事為成立要件，是誹謗罪之成立，除行
    為人在客觀上需有指摘或傳述足以毀損他人名譽之事實外，
    尚須行為人在主觀上有毀損他人名譽之故意，方具構成要件
    該當性，而行為人是否具有主觀構成要件故意，須依行為當
    時之具體情況客觀判斷之，倘無證據足證行為人係出於惡意
    之情況下，即應推定其係以善意為之，而何謂足以損毀他人
    名譽之事，則應從一般社會之客觀通念就個別事實加以判斷
    ，而非以當事人主觀之感受為認定之標準。
三、本件公訴人認被告涉犯誹謗罪嫌，無非係以告訴人及證人戊○○之證述為其論據。訊之被告則堅決否認有何誹謗犯行，
    辯稱：告訴人之前住在伊那邊，是向伊租房子，確實有欠伊
    房租錢，伊並無誹謗告訴人之名譽等語。
四、經查，被告固有向告訴人告以「妳欠我7 萬2 千元沒還，就
    算我現在打妳，妳也不敢對我怎樣」等語，業經告訴人與證
    人戊○○於本院證述明確，並為被告所自承在卷。惟告訴人
    曾與被告共同居住在臺北市○○路○段91巷37弄9 號3 樓之
    租屋處（由被告之母親同居男友丁○○承租），告訴人係與
    被告分別住在二個不同的房間，業據證人丁○○於本院證述
    在卷（見本院97年2 月1 日審判筆錄第3 、4 頁），核與告
    訴人自陳其自95年9 月至96年4 月9 日止，曾與被告同住在
    上揭住處等語大致相符，雖告訴人陳稱伊與被告係同住在一
    個房間，且被告並未曾向伊要過房租云云，然被告於同住之
    期間確有向告訴人提及繳付房租之事，此據證人乙○○於本
    院證述明確（見本院97年12月21日審判筆錄第19頁），是被
    告顯未表示告訴人可以無償同住在上開住處之意，雖二人對
    於是否住在同一房間有所爭執，然告訴人既曾與被告同住在
    上開住處長達約7 個月之久，且未給付任何水電費或房租，
    此經告訴人陳述明確，則被告以告訴人於居住期間並未給付
    房租或其他費用，而認告訴人積欠其房租7 萬2 千元未還，
    尚非全然無據，顯非故意捏造虛偽事實，自難執此遽認被告
    即有誹謗之惡意。況依當時之客觀情狀，告訴人於該地下室
    遭被告傷害而上樓，被告緊跟隨上樓後並向告訴人咆哮稱「
    妳欠我7 萬2 千元沒還，就算我現在打妳，妳也不敢對我怎
    樣」等語之後，進而徒手以拳頭毆打告訴人之臉頰，造成告
    訴人受有前開傷害，已如前述，則被告向告訴人告以上開言
    語之目的，顯係在恐嚇欲傷害告訴人之身體安全，並非在指
    摘或傳述足以毀損告訴人名譽之事，縱告訴人認其並未積欠
    被告任何金錢，主觀上感受到其人格受損，尚難據此認被告
    有將上開言語散布於眾，使不特定人或多數人知悉之意圖，
    即與誹謗罪成立之構成要件有間。
五、綜上所述，本件公訴人所舉證據尚不足以證明被告確有誹謗
    告訴人名譽之犯行。此外，本院復查無其他積極證據足資證
    明被告有公訴人所指之誹謗犯行，此部分事實既不能證明被
    告犯罪，揆諸前揭說明，自應諭知被告無罪之判決。
據上論斷，應依刑事訴訟法第452 條、第284 條之1 、第299 條
第1 項前段，第301 條第1 項前段，刑法第277 條第1 項、第30
5 條、第41條第1 項前段、第51條第6 款，刑法施行法第1 條之
1 第1 項、第2 項前段，判決如主文。
本案經檢察官王育珍到庭執行職務。
中    華    民    國    97    年    2     月    29    日
                      刑事第十六庭  法  官  吳俊龍
以上正本證明與原本無異。
如不服本判決，應於判決送達後10日內，向本院提出上訴狀。
                                    書記官  高菁菁
中    華    民    國    97    年    2     月    29    日
附錄本案論罪科刑法條：
中華民國刑法第277條
傷害人之身體或健康者，處3 年以下有期徒刑、拘役或1 千元以
下罰金。
犯前項之罪因而致人於死者，處無期徒刑或7 年以上有期徒刑；
致重傷者，處3 年以上10年以下有期徒刑。
中華民國刑法第305條
以加害生命、身體、自由、名譽、財產之事，恐嚇他人致生危害
於安全者，處2 年以下有期徒刑、拘役或3 百元以下罰金。


司法院資訊處製作；財團法人民間司法改革基金會備份。
